【裁判字號】    89,簡上,36
【裁判日期】    890707
【裁判案由】    給付工程款
【裁判全文】
臺灣臺中地方法院民事判決  八十九年度簡上字第三十六號
    上  訴  人  齊記營造有限公司
    法定代理人  乙○○
    訴訟代理人  楊明宗
    被  上訴人  甲○○
右當事人間請求給付工程款事件，上訴人對於中華民國八十八年九月十三日本院豐原簡易
庭八十八年度豐簡字第六三四號第一審簡易判決提起上訴，本院判決如左：
    主      文
上訴駁回。
第二審訴訟費用由上訴人負擔。
    事      實
甲、上訴人方面：
  一、聲明：
    （一）原判決廢棄。
    （二）被上訴人在第一審之訴及假執行之聲請均駁回。
  二、陳述：除與原審判決書所載者相同茲予引用外，補稱：
    （一）工程施工均應有合約，施工完成需具工程人員簽認單及發票憑證請款，本項工
          程為屬向經濟部水利處（原臺灣省水利局）承包之工程，兩造為協力承包之關
          係，惟上訴人經判決與經濟部水利局合約自始無效，兩造未有合約關係。
    （二）本項工程經臺灣高等法院臺中分院八十六年度上字第七七一號判決「‧‧‧未
          經承包商簽認或由領款人簽章，應為上訴人內部自行製作之文件，自當否認之
          。」、「‧‧‧無從證明係為本件工程所支出。」，認定無法給付工程款，上
          訴人再上訴並經最高法院八十八年度上字第三四七二號裁定駁回。
    （三）被上訴人所承包之工程，並未完工。
  三、證據：援用原審之立證方法。
乙、被上訴人方面：
  一、聲明：駁回上訴。
  二、陳述：除與原審判決書所載者相同茲予引用外，補稱：
    （一）被上訴人確實有承做上訴人之工程，而估價單係在工程完工後所簽發，估價單
          上所記載之工程均已完工，交付上訴人。
  三、證據：援用原審之立證方法。
    理      由
一、本件被上訴人起訴主張：被上訴人於民國八十六年五月間承攬上訴人所承包之台中縣
    大里市內新橋堤防整地及排水工程，嗣完工後工程款共計新台幣（下同）一十八萬三
    千元迄未給付，屢經催討均不置理，因本於承攬契約求為命上訴人給付一十八萬三千
    元之工程款及遲延利息之判決。上訴人則以被上訴人承包之工程並未完工，且上訴人
    承包系爭工程之契約，業經法院判決無效等語，資為抗辯。
二、按於準備程序主張之事項，除有下列情形之一者外，於準備程序後行言詞辯論時，不
    得主張之：一、法院應依職權調查之事項；二、該事項不甚延滯訴訟者；三、因不可
    歸責於當事人之事由不能於準備程序提出者；四、依其他情形顯失公平者，民事訴訟
    法第二百七十六條第一項定有明文。次按稱承攬者，謂當事人約定，一方為他人完成
    一定之工作，他方俟工作完成，給付報酬之契約，民法第四百九十條第一項亦有明文
    。被上訴人主張承攬上訴人所承包之台中縣大里市內新橋堤防整地及排水工程，施工
    完成部分之工程款為一十八萬三千元，屢經催討，上訴人迄未付款等情，業經提出存
    證信函影本一份、估價單影本一份等物為證；上訴人則否認上情，辯稱：系爭工程並
    未完工，且上訴人與臺灣省水利處之承攬契約業經認定為無效，上訴人自無付款之義
    務云云。經查：上訴人之法定代理人乙○○業於原審陳稱：「本件工程為我們與水利
    處承攬的，原告是我們之下包，原告是我方協力之廠商。系爭工程我方與省府水利處
    （今經濟部之水利局）訂約的。我方要等到水利局發款下來之後，才願意返還工程款
    予原告。我們與水利處之契約經高院撤銷了。對原告請求之金額我方沒有意見。原告
    確實有做該工程。與水利局訴訟時有通知原告停工。」等語，顯見被上訴人與上訴人
    間確有承攬關係存在，而上訴人確有一十八萬三千元之工程款未付，則原告主張堪信
    為真實。至於上訴人事後空言指稱被上訴人並未完工，並未舉證以實其說，自難採酌
    ，又上訴人與被上訴人間、上訴人與經濟部水利局之承攬關係，係屬兩個獨立之契約
    關係，一方之無效並不影響他方之契約效力，上訴人與經濟部水利局間之契約糾紛並
    不得執為對抗被上訴人之事由，再者，上訴人未於準備程序主張前開事項，復無民事
    訴訟法第二百六十七條第一項各款所規定之情形，自不得於準備程序後行言詞辯論時
    始行主張，是以，上訴人所辯，要難採信。
三、綜上所述，本件被上訴人主張承攬工程完工後，上訴人迄未給付工程款等情為可採；
    依承攬契約之規定，被上訴人自得請求上訴人給付前開工程款。從而，被上訴人本於
    承攬契約之法律關係，請求上訴人給付一十八萬三千元之工程款及遲延利息，為有理
    由，應予准許。是則原審判命上訴人如數給付，於法並無違誤，上訴意旨指摘原判決
    不當，求予廢棄改判，為無理由，應予駁回其上訴。
四、據上論結，本件上訴為有理由，依民事訴訟法第四百三十六條之一第三項、第四百四
    十九條第一項、第七十八條，判決如主文。
中      華      民      國        八十九    年      七      月      七      日
                            臺灣臺中地方法院民事第一庭
~B審判長法官  吳惠郁
~B法      官  廖穗蓁
~B法      官  巫淑芳
右為正本係照原本作成
不得上訴。
中      華      民      國        八十九    年      七      月     十一     日
~B法院書記官  周國順


司法院資訊處製作；財團法人民間司法改革基金會備份。
